【裁判字號】    95,訴,1211
【裁判日期】    950728
【裁判案由】    偽造文書
【裁判全文】
臺灣臺中地方法院刑事判決              95年度訴字第1211號
公  訴  人  臺灣臺中地方法院檢察署檢察官
被      告  甲○○
上列被告因偽造文書案件，經檢察官提起公訴（九十五年度偵字
第八五二五號），本院判決如下：
    主    文
本件公訴不受理。
    犯罪事實
一、公訴意旨略以：被告甲○○與綽號「大頭」之真實姓名年籍
    不詳成年男子，共同基於偽造私文書、印文及特種文書之犯
    意聯絡，於民國九十五年四月九日某時，在新竹市南門醫院
    內，由被告提供其個人之相片一張，交予綽號「大頭」之人
    偽造名為「乙○○」之普通重型機車駕駛執照一張，並於其
    上偽造「交通部駕駛執照製發之章」之印文及「交通部公路
    總局簽發之章（中間綴有梅花圖案）」之圓形鋼印文後，於
    同日再交由被告請領健保ＩＣ卡之用，被告則於收受同時支
    付新臺幣（下同）三千元之代價，雙方並約定待被告申領「
    乙○○」之健保ＩＣ卡後，綽號「大頭」之人願以五千元之
    價格向被告購買，被告即可從中賺取二千元之差價。被告乃
    於九十五年四月十四日上午十一時五十分許，持上開偽造之
    「乙○○」駕駛執照，前往臺中市西屯區市○○○路六十六
    號中央健康保險局中區分局申請補發健保ＩＣ卡，並在「請
    領健保ＩＣ卡申請表」上偽填乙○○之個人資料，再貼上自
    己之相片，另於「申請人簽章」欄位內偽造「乙○○」之署
    名一枚，而以被害人乙○○之名義偽造上開申請表之私文書
    後，將偽造之申請表及「乙○○」駕駛執照一併交予該局不
    知情之承辦人員駱玉潔而予行使，足以生損害於被害人乙○
    ○之權益及公路監理機關、中央健康保險局核發駕駛執照、
    全民健康保險卡之正確性。嗣因承辦人員駱玉潔察覺有異，
    乃以電話向投保單位即被害人乙○○在職之公司查詢，得悉
    被害人乙○○本人當時正在上班中，自無可能前來申辦健保
    ＩＣ卡補發事宜，旋即報警處理而查悉上情，並為警當場扣
    得偽造之「乙○○」駕駛執照及請領健保ＩＣ卡申請表各一
    張。因認被告涉有刑法第二百十六條、第二百十二條、第二
    百十條之行使偽造特種文書及行使偽造私文書罪嫌。
二、查被告甲○○於前揭時、地為警查獲後，因擔心其個人前科
    紀錄過多而不易獲得交保機會，乃背誦其弟王耀慶之年籍資
    料，向承辦員警、檢察官及本院捏稱自己為王耀慶，並冒用
    其名義在警詢及偵審中之訊問筆錄、扣押筆錄、扣押物品目
    錄表、逮捕通知書、指紋卡片等文件上，偽簽王耀慶之姓名
    或按捺指印，偵查檢察官因而於起訴書當事人欄內記載王耀
    慶之姓名及年籍資料，此據被告於本院九十五年六月二十八
    日準備程序中自承甚明，並有內政部警政署刑事警察局九十
    五年六月十四日刑紋字第０九五００八四九三四號鑑驗書、
    被告甲○○與其弟王耀慶之國民身分證彩色影本各一份在卷
    為憑，復經本院核對被告面貌特徵與國民身分證上王耀慶之
    相片確屬有別。惟檢察官起訴之對象為被告其「人」，並非
    其「姓名」，本件警詢及偵查之應訊主體皆為被告本人，至
    於遭冒名之王耀慶則未於警詢及偵查中接受詢答並製作筆錄
    ，是以本件檢察官起訴之對象仍為冒名接受偵訊之被告，而
    非王耀慶本人，參照司法院院字第五六九、一七二九號解釋
    意旨，本院已將被告姓名更正為甲○○，且公訴蒞庭檢察官
    於九十五年六月二十八日亦當庭表示更正被告姓名為甲○○
    ，本院自得對於被告甲○○逕予審判（最高法院九十一年度
    台非字第六八號、九十二年度台非字第四八號刑事判決意旨
    參照）。
三、按同一案件繫屬於有管轄權之數法院者，由繫屬在先之法院
    審判之，刑事訴訟法第八條前段定有明文。而依上開規定不
    得為審判者，應諭知不受理之判決，並得不經言詞辯論為之
    ，刑事訴訟法第三百零三條第七款、第三百零七條亦規定至
    明。
四、經查：被告甲○○前因贓物、偽造文書等案件（下稱前案）
    ，經臺灣桃園地方法院檢察署檢察官以九十四年度偵字第一
    九五三號聲請簡易判決處刑，並於九十四年四月二十六日繫
    屬於法院，嗣經臺灣桃園地方法院於九十四年十月十七日以
    九十四年度易字第一０四一號判決判處有期徒刑一年八月，
    案經上訴，現由臺灣高等法院以九十四年度上訴字第四二０
    四號案件繫屬中，有臺灣高等法院被告前案紀錄表、臺灣桃
    園地方法院九十四年度易字第一０四一號刑事判決各一份存
    卷可參。另觀諸上開判決所載被告於前案之犯罪時間，係自
    九十三年十二月十六日起至九十四年九月十一日止，犯罪手
    法大多為先取得來路不明之駕駛執照或國民身分證後，換貼
    自己之照片，再冒用他人名義持以申辦行動電話門號或申領
    健保卡，其間提供被告證件者不乏名為「大頭」之人。而前
    揭第一審判決後，仍陸續有被告涉犯之其他偽造文書案件移
    請臺灣高等法院併案審理，依臺灣桃園地方法院檢察署檢察
    官九十五年度偵字第五五０三、五六二七號併案意旨書所載
    ，被告連續犯罪時間應至九十五年二月十三日終了。則依前
    揭公訴意旨所載被告於本案之犯罪事實，不僅犯罪手法與前
    案幾無二致，且共同正犯亦均為綽號「大頭」之人，犯罪時
    間更與前案甚為相近，堪認被告係基於概括犯意反覆從事前
    案與本案之犯罪行為，自有九十五年七月一日修正施行前刑
    法第五十六條連續犯規定之適用，屬裁判上之一罪關係，前
    、後二案具有案件之同一性，檢察官即不得重行起訴。本院
    係於九十五年五月二日受理本案，為繫屬在後之法院，依刑
    事訴訟法第八條前段之規定，自不得再為實體之審判，揆諸
    前揭法條，爰不經言詞辯論，逕為諭知不受理之判決。
五、至被告甲○○所涉前揭冒用「王耀慶」名義偽造私文書及偽
    造署押等犯行，另由本院函送臺灣臺中地方法院檢察署依法
    告發，以免罅漏，併此指明。
據上論斷，應依刑事訴訟法第三百零三條第七款、第三百零七條
，判決如主文。
中    華    民    國    95    年    7     月    28    日
                  刑事第七庭  審判長法  官  許金樹
                                    法  官  張清洲
                                    法  官  高文崇
上正本證明與原本無異。
如不服本判決，應於收受送達之日起十日內向本院提出上訴狀（
須附繕本），上訴於台灣高等法院台中分院。
                                    書記官  林淑慧
中    華    民    國    95    年    7    月    31    日


司法院資訊處製作；財團法人民間司法改革基金會備份。
